【裁判字號】    89,上更(一),239
【裁判日期】    890815
【裁判案由】    偽造文書等
【裁判全文】
臺灣高等法院臺中分院刑事判決                八十九年度上更(一)字第二三九號
    上  訴  人
    即  被  告  丙○○
    上  訴  人
    即  被  告  乙○○
    右  一  人
    選任辯護人  林瓊嘉律師
右上訴人因偽造文書等案件，不服臺灣台中地方法院八十八年度訴字第一九一九號中
華民國第一審判決（起訴案號：臺灣台中地方法院檢察署八十八年度偵字第一六七四
六號），提起上訴，本院判決如左：
      主  文
原判決撤銷。
丙○○連續行使偽造私文書，足以生損害於他人，累犯，處有期徒刑伍月，扣案之行
動電話壹具沒收。
乙○○連續行使偽造私文書，足以生損害於他人，處有期徒刑肆月，扣案之行動電話
壹具沒收。
      事  實
一、丙○○曾於民國(下同)八十六年二月十九日，因違反麻醉藥品管理條例案件，經
    原審判處有期徒刑三月確定，甫於八十六年四月二十一日易科罰金執行完畢，仍
    不知警惕，復基於行使偽造文書及意圖為自己不法利益之概括犯意，於八十七年
    十二月上旬間，在臺中市某工地內，明知其友人王仕文（具現役軍人身分，另經
    檢察官不起訴處分並移送軍法機關偵查審理）所持有之摩托羅拉牌行動電話機具
    ，其燒烤之000000000號門號，係由不詳姓名年籍之人，於八十六年五
    月間，以電磁方式，盜拷燒錄丁○○合法向中華電信股份有限公司（下稱中華電
    信公司）承租使用之行動電話之序號，及內碼於該機具ＩＣ內，而偽造成可使用
    之電信器材即行動電話後，詎為供不法使用，仍收受之，旋即與具有同上犯意之
    兄乙○○，於同年十二月間在臺中市、臺中縣一帶，各以該盜拷之行動電話連續
    盜打多次，而與（０四）0000000號、（０四）0000000號、00
    00000000號、0000000000號、000000000號、00
    0000000號及（０四）0000000號、0000000000號、（
    ０四）0000000號、0000000000號、0000000000號
    、0000000000號、0000000000號、0000000000
    號、0000000000號、（０四）0000000號、（０四）0000
    000號、（０四）0000000號、（０四）0000000號、（０四）
    0000000號、000000000號（原審誤為000000000）、
    （０四）0000000號、（０四）0000000號、（０四）00000
    00號、（０四）0000000號、（０四）0000000號等電話、行動
    電話聯繫通信分別各八十八次與十六次（如附卷一、二所載），以此盜用丁○○
    之電信設備通信，使中華電信公司之電話交換機具陷於錯誤，誤以為係申請該電
    話號碼之丁○○之行動電話所撥打，而予通話，並記帳於丁○○之帳戶內，而獲
    得免付電話費之財產上不法利益（金額如附表一、二所載），足以生損害於中華
    電信公司對電信管理之正確性及丁○○。嗣因丁○○發覺電話費用暴增，乃於八
    十八年一月二十六日，向中華電信公司南臺中營運處提出檢舉，經由交通部電信
    總局配置之電信警察隊第二中隊循線破獲，並扣得王仕文所有之行動電話一支。
二、案經交通部電信總局函請臺灣臺中地方法院檢察署檢察官偵查起訴。
    理  由
一、訊據上訴人即被告（下稱被告）乙○○、丙○○，對於右揭時地使用中華電信公
    司門號000000000號之行動電話各十六次與八十三次，謀得免繳電信費
    用等不法利益等事實坦承不諱，惟均否認犯罪，均辯稱：不知該門號為盜拷燒錄
    自他人合法申請使用之行動電話門號與內碼之「王八機」云云。惟查被告丙○○
    於警訊與偵查時供承: 「該手機是我朋友王仕文所有，因當時我跟他很好，所以
    當時若有人CALL我，還是我要用電話時，王仕文會主動拿盜拷機給我使用，並且
    告知我，這支使用不用付費，別用你自己的手機，所以我才會密集的使用該盜拷
    機，盜撥電話：：王仕文及我哥乙○○都有共同盜撥」「王仕文借給我使用（盜
    拷電話）：：有的（乙○○也有使用）各等語（偵查卷第二十頁背面至二十二頁
    、三十七頁背面至三十八頁），被告乙○○於警訊時供承：「：：該手機是王仕
    文於八十七年十二月間，透過我弟弟丙○○轉送給我：：就是利用此手機盜撥：
    ：我拿到手機時，發現該手機內己有門號，便問我弟弟丙○○，這手機為何裡面
    有號碼，而我弟弟告知我，這是王八機，是王仕文拷具他人號碼的」等語（偵查
    卷第二十五頁背面至二十六頁），核與被害人丁○○指訴被盜用該門號行動電話
    受害情節，及證人王仕文於警訊中供述盜用該行動電話情節暨證人即受話人白秀
    玲、李松桂、林仕正等人於警訊中證述受話情節相符（偵查卷第十四頁至十七頁
    背面、十九頁正背面），復有中華電信公司南臺中營運處提出之時間排序報表、
    每日市內通話次數表多紙等附卷為憑，至於丙○○所提出遠傳股份有限公司繳費
    單據，雖可證明其本身亦有合法申請行動電話，有該單據附卷可稽，惟此並不足
    以否定丙○○仍使用右開行動電話，被告二人明知該行動電話為「王八機」而加
    以使用至為明確，上開所辯純係卸責之詞，不足採信，二人犯行均堪認定。
二、按行動電話手機（話機）之電子序號及內碼等，係手機製造廠商及行動電話通信
    業者（如中華電信公司等）方有權（或授權他人）製作，將之輸錄於行動電話手
    機之電腦電磁紀錄內，供行動電話通信業者之電腦網路交換控制中心比對查核，
    以決定是否准許該手機使用者通信之，合於永續狀態中表示一定用意証明之刑法
    文書概念，自屬刑法第二百二十條第二項、第二百十條之準私文書，核被告等持
    他人盜拷之行動電話通信，均係犯刑法第二百二十條第二項、刑法第二百十六條
    、第二百十條之行使偽造準私文書罪及修正前電信法第五十六條第二項之以無線
    方式盜用他人電信設備通信罪（按電信法第五十六條第一項已於八十八年十一月
    三日修正公布，新法規定之刑度為五年以下有期徒刑，得併科新台幣一百五十萬
    元以下罰金，比較新舊法適用結果，舊法之刑度較輕有利於行為人，應適用修正
    前電信法第五十六條第一項之規定），又修正前電信法第五十六條第一項之罪為
    刑法第三百三十九條第二項詐欺得利罪之特別規定，依特別法優先於普通法適用
    原則，自毋庸再論以刑法詐欺得利罪，被告二人先後多次分別持盜拷之行動電話
    通信，所為時間緊接，觸犯構成要件相同之罪名，顯係基於概括犯意為之，均為
    連續犯，各依刑法第五十六條規定論以一罪，並加重其刑，被告二人所犯上開二
    罪間，係一行為同時觸犯二罪名，為想像競合犯，從一重之行使偽造準私文書罪
    處斷，被告丙○○曾於八十六年二月十九日，因違反麻醉藥品管理條例案件，經
    原審判處有期徒刑三月確定，甫於八十六年四月二十一日易科罰金執行完畢，有
    臺灣臺中地方法院檢察署刑案資料查註記錄表與本院被告全國前案記錄表各一份
    在卷可憑，於刑之執行完畢後五年以內再犯本件有期徒刑以上之罪，為累犯，依
    法遞加其刑，原審對被告論罪科刑，固非無見，惟被告等既應依刑法行使偽造準
    私文書罪處斷，原審主文欄未依法條規定內容諭知，又未詳載所得利益，且被告
    二人係各自使用盜拷之行動電話，非共同正犯，原審認係共同正犯，均有未洽，
    上訴人提起上訴指摘原審諭知有罪判決不當，雖無理由，但原判決既有上述可議
    ，應由本院撤銷改判，爰審酌被告丙○○曾有二次違反麻醉藥品管理條例案件之
    前科，八十八年間又因違犯毒品危害防制條例案經台灣臺中地方法院判處有期徒
    刑四月，有前揭被告全國前案記錄表在卷可按，被告素行不佳，犯下本件之罪仍
    圖狡辯卸責不思警惕，未及一月期間內即盜用達八十三次之數，貪得他人不法利
    益之意甚明，而犯罪所生危害亦屬不輕等一切情狀；被告乙○○前犯賭博罪被處
    罰金，另曾因違反水利法案件經原審於八十五年四月九日判處有期徒刑七月並諭
    知緩刑四年，於八十五年五月六日判決確定，有本院被告全國前案記錄表附卷可
    稽，其在緩刑期間內不知警惕再犯本件之罪，惟盜用次數僅十餘次，危害較輕微
    等一切情狀，分別量處如主文第二項、第三項所示之刑，以資懲儆。扣案之行動
    電話一支，應依電信法第六十條之規定沒收。
三、據上論斷，應依刑事訴訟法第三百六十九條第一項前段、第三百六十四條、第二
    百九十九條第一項前段、修正前電信法第五十六條第一項、電信法第六十條、刑
    法第二條第一項但書、第十一條前段、第二百二十條第二項、第二百十條、第二
    百十六條、第五十六條、第五十五條、第四十七條，判決如主文。
    本案經檢察官甲○○到庭執行職務。
中      華      民      國    八十九     年      八     月      十五    日
                                  臺灣高等法院臺中分院刑事第九庭
                                        審判長法  官  胡  森  田
                                              法  官  趙  春  碧
                                              法  官  康  應  龍
右正本證明與原本無異。
如不服本判決應於收受送達後十日內向本院提出上訴書狀，其未述上訴之理由者並
得於提起上訴後十日內向本院補提理由書（均須按他造當事人之人數附繕本）。
                                              書記官  陳  明  珠
中      華      民      國    八十九     年      八     月      十八    日
                                                                        Ｃ


司法院資訊處製作；財團法人民間司法改革基金會備份。
